臺灣基隆地方法院民事裁定  
111年度補字第755號
原      告  陳秀琴  
被      告  林孟澤  

上列當事人間請求遷讓房屋等事件，本院裁定如下：
    主  文
本件訴訟標的價額核定為新臺幣壹佰肆拾肆萬元。
原告至遲應於前開核定訴訟標的價額之裁定確定後七日內，向本
院補繳第一審裁判費新臺幣壹萬伍仟貳佰伍拾陸元。如逾期未補
繳，即以裁定駁回其訴。
    理  由
一、訴訟標的之價額，由法院核定；核定訴訟標的之價額，以起
    訴時之交易價額為準，無交易價額者，以原告就訴訟標的所
    有之利益為準；以一訴主張數項標的者，其價額合併計算之
    ；以一訴附帶請求其孳息、損害賠償、違約金或費用者，不
    併算其價額，民事訴訟法第77條之1第1、2項及第77條之2第
    1項前段、第2項分別定有明文。提起民事訴訟，應依民事訴
    訟法第77條之13規定，按訴訟標的價額繳納裁判費，此為必
    備之程式；又原告之訴，有起訴不合程式之情形者，法院應
    以裁定駁回之，但其情形可以補正者，審判長應定期間先命
    補正，亦為同法第249條第1項第6款所明定。另所謂之交易
    價額，應係指客觀之市場交易價額而言。至房屋課稅現值固
    可作為法院核定房屋交易價值之參考資料，然其僅係稅捐機
    關課徵房屋稅之基準，與房屋交易價值未必相當（最高法院
    100年度台抗字第866號、100年度台抗字第277號裁定意旨參
    照）。再者，房屋及土地為各別之不動產，各得單獨為交易
    標的，故關於遷讓房屋之請求，應以房屋起訴時之交易價額
    為準，核定其訴訟標的價額，不應將房屋坐落之土地價額併
    算在內（最高法院99年度台抗字第275號裁定意旨參照）。
二、原告訴之聲明係請求被告將門牌號碼基隆市○○區○○街00號1
    、2樓房屋（下稱系爭房屋）遷讓返還原告，既係以房屋永
    久之占有回復為標的，其價額自應以該房屋之價額為準。查
    系爭房屋2樓未辦理建物所有權第一次登記，無法參考相近
    路段、建物型態之房屋最新交易實價資料估算交易價額，本
    院審酌系爭房屋所約定租金為每月新臺幣（下同）1萬2,000
    元，依土地法第97條第1項：「城市地方房屋之租金，以不
    超過土地及其建築物申報總價年息百分之十為限。」之規定
    ，以逆推知法推算，應有144萬元之價值(計算式：12,000×1
    2月÷10%)，因此核定本件訴訟標的價額為144萬元。至於原
    告請求被告給付租金，應屬附帶請求，依民法第77條之2第2
    項規定，自無庸併算其價額（參見最高法院96年度第4次民
    事庭會議決議）。
三、按「因財產權而起訴，其訴訟標的之金額或價額在新台幣十
    萬元以下部分，徵收一千元；逾十萬元至一百萬元部分，每
    萬元徵收一百元；逾一百萬元至一千萬元部分，每萬元徵收
    九十元；逾一千萬元至一億元部分，每萬元徵收八十元；逾
    一億元至十億元部分，每萬元徵收七十元；逾十億元部分，
    每萬元徵收六十元；其畸零之數不滿萬元者，以萬元計算。
    」民事訴訟法第77條之13定有明文。又依「臺灣高等法院民
    事訴訟、非訟事件、強制執行費用提高徵收數額標準」規定
    ，訴訟標的之金額或價額逾十萬元部分，加徵原定數額十分
    之一。本件訴訟標的之價額為144萬元，故應徵第一審裁判
    費1萬5,256元。
四、當事人對於本院核定訴訟標的價額之裁定，得於10日內抗告
    ，原告至遲應於本院前開核定訴訟標的價額之裁定確定後 7
    日內，向本院補繳第一審裁判費1萬5,256元，如逾期未補繳
    ，即以裁定駁回其訴。
五、依民事訴訟法第77條之1、第249條第1項但書規定，裁定如
    主文。
中　　華　　民　　國　　111 　年　　11　　月　　21　　日
                  民事庭法　官　陳湘琳
以上正本係照原本作成。                                  
如不服本裁定關於核定訴訟標的價額部分，應於送達後10日內向
本院提出抗告狀，並繳納抗告費新臺幣1,000元；其餘關於命補
繳裁判費部分，不得抗告。
中　　華　　民　　國　　111 　年　　11　　月　　21　　日
                        書記官　陳柏宏